臺灣臺南地方法院刑事判決　　　　　　　　　　　　　九十一年度訴字第六七三號
　　公　訴　人　臺南地方法院檢察署檢察官
　　被　　　告　丙　○　○
　　指定辯護人　本院公設辯護人　甲　○　○
右列被告因偽造有價證券等案件，經檢察官提起公訴（九十一年度訴字第六七三號）
，本院判決如左：
    主  文
丙○○意圖供行使之用，而偽造有價證券，處有期徒刑貳年，緩刑年。
偽造之發票人為乙○○、付款人為美商花旗銀行臺南分行、發票日為九十年九月二十
五日、面額為新臺幣陸萬伍仟肆佰元、票號ＴＮ0000000號之支票壹張沒收。
    事  實
一、丙○○（於民國八十五年間犯妨害兵役治罪條例罪，經臺灣屏東地方法院潮州簡
    易庭判處有期徒刑貳月，如易科罰金以佰元折算壹日，緩刑貳年確定，緩刑期
    滿，而緩刑宣告未經撤銷，其刑之宣告失其效力；又於九十年三月間犯公共危險
    罪，經本院判處罰金一萬元，於九十年四月三十日罰金繳清執行完畢）係勝翔企
    業社之負責人，為給付員工薪資，急需現款，明知其妻乙○○所有之付款人為美
    商花旗銀行臺南分行、帳號000000000號之支票帳戶已於九十年六月二
    十二日被列為拒絕往來戶，且並未被授權使用上開支票帳戶，竟基於意圖為自己
    不法所有及偽造有價證券、行使偽造有價證券之犯意，於九十年九月初某日，竊
    取其妻乙○○所有付款人為美商花旗銀行臺南分行、帳號000000000號
    、票號ＴＮ0000000號支票一張（竊盜部分，未經乙○○提出告訴），於
    上開空白支票之金額、發票日及受款人欗內，偽填金額新臺幣（下同）六萬五千
    四百元、發票日九十年九月二十五日及受款人勝翔企業社，並盜用乙○○之印章
    於該支票之發票人欄上（印章乃丙○○於乙○○未注意之際取用盜蓋，並無不法
    所有之意圖），而偽造有價證券；復持所偽造之上開支票，向丁○○佯稱係營業
    上收取之支票而行使之，致丁○○信以為真，陷於錯誤而如數交付六萬五千四百
    元之現款予丙○○。嗣屆期丁○○持該偽造之支票提示遭退票，始知受騙。
二、案經丁○○訴請臺灣臺南地方法院檢察署檢察官偵查起訴。
    理  由
一、右揭事實，業據被告丙○○於偵審中坦承不諱，核與告訴人丁○○之指訴情節相
    符，且經上開支票所有人乙○○於偵查中陳稱其未授權被告簽發該支票等情明確
    ，並有上開支票及退票理由單影本各一件、台南票據交換所九十年十月二十五日
    南市票交字第二四一號函附之票據交換所業務管理查詢退票資料、遺失票據申報
    書、銀行查詢退票資料等附卷可稽（見發查卷），是被告之自白與事實相符，應
    可採信。本案事證明確，被告犯行堪以認定，應依法論科。
二、按行使偽造有價證券，以取得票面價值之對價，故不另論詐欺罪，但如以偽造之
    有價證券供作擔保或作為新債清償而借款，則其借款之行為，為行使有價證券以
    外之另一行為，其有方法結果關係，應論以詐欺罪之牽連犯（最高法院二十五年
    上字第一八一四號判例及八十三年度臺上字第一七四四號、八十六年度臺上字第
    七一八號判決意旨參照）。本件被告丙○○以偽造之上開「拒絕往來戶」支票持
    向他人調借現款，係以偽造之支票作為新債清償而借款，則其借款行為，為行使
    有價證券以外之另一行為，應予論擬。是核被告所為，係犯刑法第二百零一條第
    一項之偽造有價證券罪、第三百三十九條第一項之詐欺取財罪。被告盜用印章之
    行為，為偽造有價證券之部分行為；其偽造有價證券後持以行使，行使偽造有價
    證券之低度行為亦為偽造有價證券之高度行為所吸收，均不另論罪。被告所犯上
    開偽造有價證券、詐欺取財二罪間，有方法目的之牽連關係，為牽連犯，應從一
    重之偽造有價證券罪處斷。又本件被告係因急需現款發放他人薪資，思慮未周，
    始一時失慮未徵得其妻乙○○之同意致誤觸刑章，而其所偽造之支票票面金額僅
    有六萬五千四百元，尚非鉅大，且僅有一張，其妻乙○○及告訴人丁○○亦迭於
    偵審中表示願意原諒被告不再追究之意，所調借之款項又用以發放薪資，並非貪
    圖個人享樂所用，觀其犯罪情節尚非重大，而所犯本罪法定刑為三年以上有期徒
    刑，與其犯罪情節相較，實屬情輕法重，揆其前開犯罪情狀客觀上足以引起一般
    人之同情，顯有堪資憫恕之處，本院認即令處以法定最低刑度猶嫌過重，爰依刑
    法第五十九條規定酌減其法定本刑（按適用刑法第五十九條酌減其刑時，並不排
    除同法第五十七條所列舉十款事由之審酌，最高法院七十年第六次刑事庭長會議
    決議即採同一見解）。爰審酌被告之品行、智識程度、犯罪之動機、偽造支票之
    金額及數量、已與告訴人達成和解，並依約按期繳付所積欠款項，有和解書、收
    款證明及匯款申請書影本在卷可佐（見本院卷第四○至四八頁），暨犯罪後態度
    等一切情狀，量處如主文所示之刑。末查，被告曾於八十五年間犯妨害兵役治罪
    條例罪，經臺灣屏東地方法院潮州簡易庭判處有期徒刑貳月，如易科罰金以佰
    元折算壹日，緩刑貳年確定，緩刑期滿，而緩刑宣告未經撤銷，其刑之宣告失其
    效力；又於九十年三月間犯公共危險案件，經法院判處罰金一萬元確定，於九十
    年四月三十日罰金繳清執行完畢，則其前未曾受有期徒刑以上刑之宣告，有卷附
    臺灣高等法院被告全國前案紀錄表可按，而被告現已得告訴人之原諒，且被告係
    因急用，一時失慮而為本件犯行，惡性並非重大，其犯罪後深感悔悟，經此偵審
    教訓，信已足收警惕之效，當無再犯之虞，故本院認對其所宣告刑以暫不執行為
    適當，爰依刑法第七十四條第一款規定，併宣告緩刑三年，以勵自新。
三、偽造之發票人為乙○○、付款人為美商花旗銀行臺南分行、發票日為九十年九月
    二十五日、面額為新臺幣陸萬伍仟肆佰元、票號ＴＮ0000000號之支票一
    張，應依刑法二百零五條規定，不問屬於犯人與否宣告沒收之。至於一枚「乙○○」之印文，係被告盜用其印章所得，並非屬偽造之印文，故依法不得併予沒收
    ，附此敘明。
四、公訴意旨另認被告竊取其妻乙○○所有之上開支票部分，涉犯刑法第三百二十條
    第一項之竊盜罪嫌。惟按直系血親、配偶或同財共居親屬之間或其他五親等內血
    親或三親等內姻親之間，犯刑法第三百二十條之竊盜罪者，須告訴乃論，刑法第
    三百二十四條第二項定有明文；又告訴乃論之罪，未經告訴者，應諭知不受理之
    判決，刑事訴訟法第三百零三條第三款亦有明文規定。查本件被告所竊取者既係
    其妻乙○○所有之支票，依照前揭法條說明，所涉犯之竊盜罪即係告訴乃論之罪
    而須經其妻乙○○提起告訴，查被告之妻乙○○於偵查中從未表示要告訴之意，
    迄於本院審理時更明確表示不欲對被告提起告訴（見本院卷第一七頁），依照首
    開說明，本應為不受理之判決，惟此部分如成立犯罪，與前揭論罪科刑部分有牽
    連犯之裁判上一罪關係，爰不另為不受理判決之諭知。
據上論斷，應依刑事訴訟法第二百九十九條第一項前段，刑法第二百零一條第一項、
第三百三十九條第一項、第二百零五條、第五十五條、第五十九條、第七十四條第一
款、罰金罰鍰提高標準條例第一條，判決如主文。
本案經檢察官柯怡伶到庭執行職務。
中      華      民      國    九十一    年      十      月    二十一    日
                                  臺灣臺南地方法院刑事第五庭
                                      審判長法  官  蘇  清  水
                                            法  官  張  瑛  宗
                                            法  官  林  欣  玲
右正本證明與原本無異。
如不服本判決，應於判決送達後十日內，向本院提出上訴狀。
                                            書記官  莊  淑  雅
中      華      民      國    九十一    年      十      月    二十一    日
附錄本案論罪科刑法條全文：
刑法第二百零一條
意圖供行使之用，而偽造、變造公債票、公司股票或其他有價證券者，處三年以上十
年以下有期徒刑，得併科三千元以下罰金。
行使偽造、變造之公債票、公司股票或其他有價證券，或意圖供行使之用，而收集或
交付於人者，處一年以上七年以下有期徒刑，得併科三千元以下罰金。
刑法第三百三十九條第一項
意圖為自己或第三人不法之所有，以詐術使人將本人或第三人之物交付者，處五年以
下有期徒刑、拘役或科或併科一千元以下罰金。
